臺灣高等法院臺中分院刑事判決　　　　　　　　　九十二年度上訴字第一七五四號
　上訴人即被告　乙○○
　選任辯護人　　張績寶
　　　　　　　　張繼準
　　　　　　　　張瓊文
右上訴人因廢棄物清理法案件，不服臺灣彰化地方法院九十二年度訴字第五九三號中
華民國九十二年八月五日第一審判決（起訴案號：臺灣彰化地方法院檢察署九十一年
度偵緝字第四三二號），提起上訴，本院判決如左：
    主　　  文
上訴駁回，乙○○緩刑貳年。
    事實及理由
一、本案經本院審理結果，認第一審判決認事用法及量刑均無不當，應予維持，並引
    用第一審判決書記載之事實、證據及理由（如附件） 。
二、被告上訴意旨略以：(一)依經濟部公告之「經濟部事業廢棄物再利用種類及管理方
    式」，其中編號第三五之再利用種類包括「金屬基本工業及表面處理業廢酸洗液
    」，被告清運廢酸之行為，依法免取得廢棄物清除處理機構許可文件。(二)被告將
    廢酸出售給煒懋公司、煒晟公司充作該二公司污水處理場之淨化觸媒使用之行為
    ，應屬於事業廢棄物之再利用行為，被告再利用者為經濟部公告可為再利用之廢
    酸，縱使被告再利用之方式非經濟部公告或許可者，充其量僅得依廢棄物清理法
    第三十九條之規定處以行政罰，並無刑事責任可言。(三)此外廢棄物清理法第三十
    九條之規定於九十年十月二十四日經公布施行，被告自九十年六月間起至十月二
    十四日之清運廢酸之行為，應為免訴之諭知，十月二十四日起至查獲之同年十二
    月四日止之清運廢酸之行為，依法應為被告無罪之判決等語，指摘原審判決不當
    。惟查：(一)被告乙○○係在九十年六月至十一月之間清運廢酸，而「經濟部事業
    廢棄物再利用管理辦法」（下稱子法，原審卷第八二頁），則係由經濟部依修正
    公布之廢棄物清理法第三十九條第二項（母法，公布修正之日期為九十年十月二
    十四日），於九十一年一月九日訂定公布，其後經濟部再依子法第三條第二項之
    規定，於九十一年一月二十五日公告「經濟部事業廢棄物再利用種類及管理方式
    」（偵查卷第五五頁），以上子法之制定、及依子法所為之公告，均係發生在被
    告清運行為之後，故被告清運之時，廢酸洗液尚未經公告為可再利用之事業廢棄
    物至為明確，被告所辯清運之時，依法免取得廢棄物清除處理機構許可文件云云
    ，即與事實不符。(二)行政院環境保護署公布之「從事事業廢棄物再利用涉及違法
    清除處理及再利用認定原則」（九十一年十二月二十五日公布，下稱「認定原則
    」）並非基於法律授權制定之法規命令，而係行政機關依其職權，為規範機關內
    部秩序及運作所制定，非直接對外發生法規範效力之行政規則（參照行政程序法
    第一百五十條第一項、第一百五十九條第一項），性質上並無絕對拘束法院之效
    力（即法院並非不得審查其合法性）；況該「認定原則」第一條規定：「從事再
    利用經中央目的事業主管機關公告再利用或許可再利用之廢棄物（以下簡稱公告
    或許可再利用廢棄物）者，應依該公告之管理方式或許可文件內容辦理；未依該
    公告之管理方式或許可文件內容辦理者，以違反廢棄物清理法（以下簡稱本法）
    第三十九條規定處以行政罰；：：：」，其科以行政罰之情形，亦係以再利用「
    經中央目的事業主管機關公告再利用」或「許可再利用」之廢棄物為前提，本件
    被告乙○○清運廢酸之時，廢酸洗液尚未經公告為可再利用之事業廢棄物，被告
    亦未專案申請許可再利用，已如前述，自無從認為僅得依「認定原則」之規定負
    刑政罰之責任。(三)至於被告乙○○清運廢酸洗液之後，經濟部公告「金屬基本工
    業及表面處理業製造業廢酸洗液」為可再利用之事業廢棄物，僅屬事實問題，而
    非被告犯罪後之法律已廢止之刑罰（參照最高法院五十一年台上字第一五九號判
    例），被告辯稱其被起訴之罪嫌部分應為無罪之諭知，部分應為免訴之判決，亦
    屬無據。本件被告之上訴為無理由，應予駁回。
三、被告前未曾受有期徒刑以上刑之宣告，偶罹刑典，且本件關於廢棄物之清運處理
    方式，亦未造成環境危害，被告經此刑之宣告後，應知警惕而無再犯之虞，本院
    因認暫不執行其刑為當，予以宣告緩刑二年。
四、依刑事訴訟法第三百七十三條、第三百六十八條、刑法第七十四條第一款，判決
    如主文。
本案經檢察官甲○○到庭執行職務。
中      華      民      國    九十三    年      四      月    十四      日
                                    臺灣高等法院臺中分院刑事第十庭
                                          審判長法  官  林  照  明
                                                法  官  吳  重  政
                                               法  官  王      銘
右正本證明與原本無異。
如不服本判決應於收受送達後十日內向本院提出上訴書狀，其未敘述上訴之理由者並
得於提起上訴後十日內向本院補提理由書（均須按他造當事人之人數附繕本）。
                                                書記官  王  麗  珍
中      華      民      國      九十三   年       四      月    十五    日
                                                                        Ｉ
